臺灣桃園地方法院民事裁定　　　　　　100年度監宣字第220號
聲　請　人　江尊至
　　　　　　江尊婷
相　對　人　王淑娟
關　係　人（即相對人之配偶）
　　　　　　江台克
上列聲請人對於相對人聲請監護宣告事件，本院裁定如下：
    主  文
宣告王淑娟（女；民國○○年○○月○○日生；國民身分證統一編號：
Ｚ000000000號）為受輔助宣告之人。
選定江尊至（男；民國○○年○○月○○日生；國民身分證統一編號：
Ｚ000000000號）為受輔助宣告人王淑娟之輔助人。
聲請程序費用由受輔助宣告人王淑娟負擔。
    理  由
一、本件聲請意旨略以：聲請人之母即相對人王淑娟於民國88年
    12月23日因車禍受傷，經送醫急救，惟嚴重腦震盪，頭骨骨
    折，併腦內出血，致無法辨識文字，亦不能處理日常事務。
    爰依民法第15條之1 第1 項規定，聲請宣告相對人為受監護
    宣告之人等語，並提出戶籍謄本、診斷證明書影本等為證。
二、按「對於因精神障礙或其他心智缺陷，致不能為意思表示或
    受意思表示，或不能辨識其意思表示之效果者，法院得因本
    人、配偶、四親等內之親屬、最近一年有同居事實之其他親
    屬、檢察官、主管機關或社會福利機構之聲請，為監護之宣
    告（民14I）。‧‧‧法院對於監護之聲請，認為未達第一
    項之程度者，得依第15條之1 第1 項規定，為輔助之宣告（
    民14III）」；又「對於因精神障礙或其他心智缺陷，致其為
    意思表示或受意思表示，或辨識其意思表示效果之能力，顯
    有不足者，法院得因本人、配偶、四親等內之親屬、最近一
    年有同居事實之其他親屬、檢察官、主管機關或社會福利機
    構之聲請，為輔助之宣告（民15-1I）」（民國97年5 月 2
    日修正；民國98年11月23日施行）民法第14條第1 項、第 3
    項、第15條之1 第1 項分別定有明文。
三、本件經本院於鑑定人行政院衛生署桃園療養院所屬精神鑑定
    醫師王作仁先生前訊問相對人結果，相對人陳稱「（按點呼
    相對人問年籍資料）我不知道生日，我只知道是屬老鼠，我
    先生說我50多了，我老了，我不知道50幾」、「（按問：最
    高學歷？）我不知道，我只知道我有唸過高中」、「（按問
    ：從事過何職業？）我記得在稅捐處上班，服務好多年，一
    下子這地方，一下子又換地方」、「（按問：有幾個子女？
    ）2 個，他是我兒子，他叫尊至，叫他結婚他不要，女兒在
    美國讀書」、「（按問：對子女未來期許？）叫他快點結婚
    生小孩，也要找工作」、「（按問：妳先生工作？平日誰照
    顧妳）中科院，我自己照顧自己」等語（參見本院民國 100
    年11月01日訊問筆錄）】。而依行政院衛生署桃園療養院就
    相對人之精神及心智狀態所為之鑑定結果略稱：(1)、王員原
    均正常，於稅捐處工作期間公出途中發生車禍，導致認知功
    能下降，記憶力退步，目前尚可完成簡單家事，但對金錢使
    用仍無法自我規劃，希望由兒子代為管理。(2)、現意識清楚
    ，表情稍顯焦慮，注意力不集中，但回答仍可切題只是較長
    的句子有理解上的困難，依心理衡鑑顯示，已達中度智能不
    足，對於自身複雜事務之處裡仍有困難。(3)、王員為器質性
    失智症（腦傷）之個案，目前證據顯示其受精神障礙之影響
    ，致其為意思表示、受意思表示或辨識意思表示效果能力顯
    有不足，但未達不能之程度等語，有該院民國100 年11月24
    日桃療醫字第1000007486號函暨所附精神鑑定報告書在卷可
    參。本院審酌相對人精神之障礙狀態及心智之缺陷程度等情
    形，認相對人於為意思表示或受意思表示或辨識意思表示之
    效果的能力確顯有不足，而有賴他人從旁予以輔助之需要，
    依法應宣告相對人為受輔助人。
四、另按「法院為監護之宣告時，應依職權就配偶、四親等內之
    親屬、最近一年有同居事實之其他親屬、主管機關、社會福
    利機構或其他適當之人選定一人或數人為監護人‧‧‧（民
    1111I）。法院為前項選定及指定前，得命主管機關或社會
    福利機構進行訪視，提出調查報告及建議。監護之聲請人或
    利害關係人亦得提出相關資料或證據，供法院斟酌（民1111
    II）」、「法院選定監護人時，應依受監護宣告之人之最佳
    利益，優先考量受監護宣告之人之意見，審酌一切情狀，並
    注意下列事項：一、受監護宣告之人之身心狀態與生活及財
    產狀況。二、受監護宣告之人與其配偶、子女或其他共同生
    活之人間之情感狀況。三、監護人之職業、經歷、意見及其
    與受監護宣告之人之利害關係。四、法人為監護人時，其事
    業之種類與內容，法人及其代表人與受監護宣告之人之利害
    關係（民1111-1）」、「受輔助宣告之人，應置輔助人（民
    1113-3I）。輔助人及有關輔助之職務，準用‧‧‧第1111
    條至第1111條之1 ‧‧‧之規定（民1113-1II）」，民法第
    1111條、第1111條之1 、第1113條之1 分別定有明文。
五、本件經本院函囑桃園縣政府委託之桃園縣社會工作師公會派
    員進行訪視結果，其評估建議略稱：聲請人江尊至為相對人
    之長子，目前與相對人共同生活，照顧相對人之生活起居及
    處理生活相關事務，有意願擔任相對人之監護人或輔助人，
    相對人之配偶為了家庭和諧，經私下討論後亦表同意，經評
    估相對人受照顧狀況以及兩造之陳述，聲請人江尊至尚無不
    適任之積、消極原因等語，有該公會民國100 年10月27日桃
    姚字第100364號函暨所附之個案處理報告在卷可參。本院綜
    核全情，認聲請人江尊至既為相對人之長子，且又無不適或
    不宜擔任相對人之輔助人的積、消極原因，爰依法選定聲請
    人江尊至為相對人之輔助人。
六、依民事訴訟法第624 條之1 第3 項、第608 條第1 項，裁定
    如主文。
中    華    民    國   100    年    11    月    30    日
                        家事法庭法  官  鄭新後
上列正本證明與原本無異。
本裁定就對相對人之輔助宣告部分不得抗告；另就其餘有關選定
輔助人部分如有不服，應於本裁定送達後10日內向本院提出抗告
狀。
中    華    民    國   100    年    11    月    30    日
                                書記官  許家齡